臺灣高等法院民事裁定                  100年度聲字第221號
聲請人  魏高明
上列聲請人因與相對人戴文亮等間損害賠償事件，對於中華民國
100年5月31日臺灣臺北地方法院100年度重訴字第478號判決提起
上訴，並聲請訴訟救助，本院裁定如下：
    主  文
聲請駁回。
聲請費用由聲請人負擔。
    理  由
一、按當事人無資力支出訴訟費用者，依民事訴訟法第107條規
    定，法院固應依聲請准予救助，惟此項請求救助之事由，依
    同法第109條第2項、第284條之規定，應提出性質上能即時
    調查之證據以釋明之。「所謂無資力，係指窘於生活，且缺
    乏經濟信用者而言」，最高法院43年台抗字第152號判例意
    旨可資參照。申言之，若非取給於自己或家族所必需之生活
    費不能支出訴訟費用，且無籌措款項以支出訴訟費用之信用
    技能，方能謂之為無資力支出訴訟費用。又「法院調查聲請
    人是否無資力支出訴訟費用，專就聲請人提出之證據為之，
    如聲請人並未提出證據，或依其提出之證據，未能信其無資
    力支出訴訟費用之主張為真實，即應將其聲請駁回，並無派
    員調查之必要」，最高法院26年滬抗字第34號判例意旨可資
    參照。
二、聲請意旨略以：伊依民法第184、186條規定對相對人提起本
    件訴訟非屬無稽。且伊失業2年，繳不起健保費。本件訴訟
    費用應由國庫代墊支出，及依民事訴訟法第111條規定辦理
    。爰聲請准予訴訟救助云云。
三、經查，聲請人對於民國100年5月31日臺灣臺北地方法院100
    年度重訴字第478號判決提起上訴，業經本院100年度重上字
    第493號受理在案，其以無資力支出上訴裁判費為由聲請訴
    訟救助，並提出臺北市政府勞工局函、財政部臺北市國稅局
    98年度綜合所得稅各類所得資料清單、財產歸屬資料清單及
    98年度綜合所得稅納稅證明書為釋明（見本院重上卷第7-10
    頁）。惟查，該臺北市政府勞工局函僅係將聲請人之急難救
    助聲請狀移送臺北市政府社會局處理，況該函係100年4月11
    日發文，所敘明聲請人自99年12月起失業迄今無收入等語，
    亦僅能釋明聲請人於99年12月至100年4月間無收入。又前開
    所得及納稅資料均為98年度之資料，尚不足釋明其確屬無資
    力之人，復參酌聲請人為49年8月11日生，現年51歲，尚非
    無工作能力，則實難認聲請人有無資力支出訴訟費用之情。
    又聲請人於原審所為訴訟救助聲請業經駁回，其既未獲准訴
    訟救助，自無民事訴訟法第111條規定之適用，聲請人主張
    應依該條辦理，亦有誤解。從而，聲請人既未據提出能即時
    調查之證據，以釋明其無資力支出訴訟費用之事實，揆諸前
    開說明，其聲請即屬無從准許。爰裁定如主文。
中    華    民    國   100    年    8     月    19    日
                    民事第十八庭
                        審判長法  官  湯美玉
                              法  官  丁蓓蓓
                              法  官  李慈惠
正本係照原本作成。
如不服本裁定，應於收受送達後10日內向本院提出抗告狀，並應
繳納抗告費新台幣１千元。
中    華    民    國   100    年    8     月    22    日
                              書記官  王敬端